【裁判字號】    92,訴緝,33
【裁判日期】    920728
【裁判案由】    偽造文書等
【裁判全文】
臺灣彰化地方法院刑事判決                          九十二年度訴緝字第三三號
    公  訴  人  臺灣彰化地方法院檢察署檢察官
    被      告  丙○○
右列被告因偽造文書等案件，經檢察官提起公訴（八十七年度偵字第一一一六七號、
八十八年度偵字第二四一、二五六號），本院判決如左：
    主      文
丙○○連續行使偽造私文書，足以生損害於他人，處有期徒刑陸月，如易科罰金，以
佰元折算壹日。
    事      實
一、丙○○於民國八十三年十二月間，自任會首，召集會員甲○○、己○○、乙○○
    等人為會員計九十七人，會期自八十三年十二月十五日起至八十七年十二月十五
    日止、每會新台幣（下同）五千元、每月二日及十五日開標二次之民間合會；後
    因丙○○自八十七年間起經濟發生困難，已無支付能力，竟萌生以冒標會員活會
    及詐組新合會之方式籌款，而基於意圖為自己不法所有之概括犯意，連續於八十
七年六、七月間向戊○○詐稱欲召組會期自八十七年七月三日起至九十一年三月
    十七日止之新合會，每會五千元，邀集戊○○加入會員，戊○○不知丙○○之經
    濟已陷於困難，誤信其仍有支付能力而同意參加二會，並按時支付會款；另於八
    十七年七、八月間向丁○○○詐稱欲召組合會，會期自八十七年八月二十五日起
    至九十年四月二十五日止之新合會，每會一萬元，邀集丁○○○加入會員，丁○○○不知丙○○之經濟已陷於困難，誤信其仍有支付能力而同意參加一會，並按
    時支付會款；於八十七年九月十五日前之八十七年間某次開標日，在彰化縣鹿港
    鎮○○路○段四九七巷十四號處，冒用會員己○○之名義標會而標得一會，並進
    而向陷於錯誤之甲○○、己○○、乙○○等人及其他會員詐收該次會款；於八十
    七年十一月二日前之八十七年間某次開標日，在彰化縣鹿港鎮○○路○段四九七
    巷十四號處，偽造載有「美玉」二字之標單，冒用會員甲○○之名義標會而標得
    一會，並進而向陷於錯誤之甲○○、己○○、乙○○等人及其他會員詐收該次會
    款；嗣因己○○與甲○○分別於八十七年九月十五日、八十七年十一月二日欲參
    與競標，才知已遭丙○○冒標，丙○○旋即宣佈倒會，避不處理，甲○○、己○○、乙○○、戊○○、丁○○○等人至此始知受騙。
二、案經被害人甲○○、己○○、乙○○、戊○○、丁○○○訴請臺灣彰化地方法院
    檢察署檢察官偵查起訴。
    理      由
一、訊據被告丙○○固坦承前揭詐欺取財與行使偽造文書犯行不諱，雖辯稱：沒有騙
    取告訴人之會錢云云，惟查：被告右揭犯行，業據告訴人甲○○、己○○、乙○○、戊○○、丁○○○等人迭次到庭指訴甚明，並有會期分別為八十三年十二月
    十五日起至八十七年十二月十五日止、八十七年  七月三日起至九十一年三月十
    七日止、八十七年八月二十五日起至九十年四月二十五日止之互助會單影本三份
    附卷可資佐證。被告坦承冒用會員己○○、甲○○之名義標會並詐取會款，衡諸
    被告為一介鄉婦，敢挺而走險犯法冒標合會以籌款使用，足見被告於該段期間業
    已陷於嚴重經濟困難、週轉不靈之境，顯然已無支付能力，其竟仍繼續召組新合
    會，藉以詐得會員於起會之初第一次繳交之全額會款供己花用，並於數月後，即
    以倒會之方式避不處理，堪認其於召組右揭新互助會之初確有不法所有之意圖及
    詐欺之犯意無訛；綜上所述，足見被告上開辯詞，不足採信，其前揭犯行堪予認
    定。
二、按依我國合會之習慣，標會時會員多在空白紙上填載金額並簽名，表示其所願出
    之標息，並以所出標息高者為得標之人，本件被告所招募之合會亦復如此，俱如
    前述，是以該紙張上所填載之金額及簽名等文字，依習慣足以表示其用意，依刑
    法第二百二十條第一項之規定，以文書論，而其冒簽之姓名，亦不失為偽造署名
    。核被告丙○○所為，係犯刑法第二百十六條、第二百二十條第一項、第二百十
    條之行使偽造準私文書罪，及同法第三百三十九條第一項之詐欺取財罪。被告偽
    造署名係偽造準私文書之階段行為，另偽造準私文書之低度行為應為行使偽造準
    私文書之高度行為所吸收，均不另論罪。被告先後二次行使偽造準私文書之犯行
    及詐欺取財之犯行，時間緊接，方法相同，犯罪構成要件相同，顯係基於概括之
    犯意為之，均為連續犯，各應依刑法第五十六條之規定，以一罪論，並加重其刑
    。又被告每一冒標行為，均侵害數活會會員之法益，為想像競合犯，應從一重處
    斷。其所犯上開連續行使偽造準私文書及連續詐欺取財二罪間，有方法結果之牽
    連犯關係，另依刑法第五十五條後段之規定，應從較重之連續行使偽造私文書罪
    處斷。爰審酌被告利用與會之合會會員對其有一定之信任，竟僅為一己生活經濟
    狀況之不順遂，冒標會款、所生之危害、至今尚未與被害人達成和解之犯後態度
    等一切情狀，量處如主文所示之刑，並諭知易科罰金折算之標準。至於被告二次
    所偽造之標單，並未扣案，且於標會後均已撕毀、滅失，故不予宣告沒收，附予
    敘明。
據上論斷，應依刑事訴訟法第二百九十九條第一項前段，刑法第五十六條、第二百十
六條、第二百十條、第二百二十條第一項、第三百三十九條第一項、第五十五條、第
四十一條第一項前段，罰金罰鍰提高標準條例第一條前段、第二條，判決如主文。
本案經檢察官吳怡盈到庭執行職務。
中      華      民      國    九十二    年      七      月    二十八    日
                                    臺灣彰化地方法院刑事第二庭
                                        法      官  李  水  源
右正本證明與原本無異。
如不服本判決，應於送達後十日內向本院提出上訴狀(須附繕本)。
告訴人或被害人對於判決如有不服具備理由請求檢察官上訴者，其上訴期間之計算係
以檢察官收受判決正本之日期為準。
                                        法院書記官  廖建  興
中      華      民      國    九十二    年     十二     月      九      日
附錄本案論罪科刑法條全文
刑法第二百十六條
行使第二百十條至第二百十五條之文書者，依偽造、變造文書或登載不實事項或使登
載不實事項之規定處斷。
刑法第二百十條
偽造、變造私文書，足以生損害於公眾或他人者，處五年以下有期徒刑。
刑法第三百三十九條
意圖為自己或第三人不法之所有，以詐術使人將本人或第三人之物交付者，處五年以
下有期徒刑、拘役或科或併科一千元以下罰金。
以前項方法得財產上不法之利益或使第三人得之者亦同。
前二項之未遂犯罰之。


司法院資訊處製作；財團法人民間司法改革基金會備份。
